臺灣臺南地方法院民事判決
109年度訴字第1672號
原      告  王秋燕
訴訟代理人  梁志偉律師
被      告  王仲義

上列當事人間請求返還房屋事件，經本院於民國110年11月3日言
詞辯論終結，判決如下：
    主  文
原告之訴及假執行之聲請均駁回。
訴訟費用新臺幣7,710元由原告負擔。
    事實及理由
壹、程序方面：本件原起訴被告林○清、林方○（民國97年生）、
    林欣○（101年生）、林家○（104年生）【後三人年籍均詳卷
    】部分，業經原告與其等均於訴訟中和解成立，有本院109
    年12月28日和解筆錄附卷可憑（見本院訴字卷第105至106頁
    ），先予敘明。
貳、實體方面：
一、原告起訴主張：被告丙○○與原告為兄妹關係，原告於105年9
    月23日與被告丙○○簽訂買賣移轉契約書，向被告丙○○買受臺
    南市○○區○○段000地號土地之應有部分10000分之27，以及坐
    落於該土地上之臺南市○○區○○段000○號建物（即門牌號碼臺
    南市○○區○○○路000巷0號0樓之0房屋）（建物下稱「系爭房
    屋」，建物及其基地，下合稱「系爭房地」），並於105年1
    1月3日辦理所有權移轉登記，於起訴時為系爭房地所有權人
    ，被告丙○○迄今仍居住於系爭房屋內，惟無占有之正當權源
    ，為無權占有，原告基於系爭房地所有權人之身分，依民法
    第767條第1項前段規定，行使所有物返還請求權等語。並聲
    明：㈠被告丙○○應自系爭房屋遷出並將系爭房屋返還與原告
    ；㈡如受有利判決，原告願以現金或同額之金融機構可轉讓
    定期存單供擔保，請准宣告假執行。
二、被告丙○○則答辯稱：系爭房地為被告丙○○於88年6月17日買
    受，登記為被告丙○○所有，105年間因被告丙○○積欠當鋪約
    新臺幣（下同）50萬元，想要以系爭房地增貸，以利還款，
    但因被告丙○○信用不佳，無法增貸，故向原告請求協助，原
    告找到高雄的林姓代書，先於105年4月28日將系爭房地設定
    抵押權予林姓代書，由林姓代書先行償還約50萬元之當鋪債
    務後，於105年9月29日辦理抵押權之塗銷登記，被告丙○○再
    於105年11月3日將系爭房地約定借名登記予原告並辦理所有
    權移轉登記，就林姓代書代為清償之約50萬元、辦理所有權
    移轉登記之增值稅、契稅等規費，連同被告丙○○先前向臺灣
    新光商業銀行（下稱新光銀行）設定之抵押債務，合計約13
    0萬元，以原告名義，向玉山商業銀行（下稱玉山銀行）申
    辦150萬元之貸款，並於系爭房地均設定抵押權；被告丙○○
    就系爭房屋之玉山銀行貸款債務，自105年12月起，均按月
    繳納本息約1萬9,100元，至109年8月間，債務僅剩下80餘萬
    元，因原告與被告丙○○當時之同居人林○清發生衝突，於109
    年7月22日向法院提起本件訴訟，要求被告丙○○及林○清等人
    遷出，且將玉山銀行貸款清償後，改向日盛國際商業銀行（
    下稱日盛銀行）申辦貸款，並拒收被告丙○○繳納之貸款本息
    ，爰以109年10月19日另案起訴狀（見本院訴字卷第42頁）
    作為終止借名登記契約之意思表示，並送達原告等語；並聲
    明：原告之訴及假執行之聲請均駁回。
三、兩造不爭執事項：
　㈠原告於起訴時為臺南市○○區○○段000地號土地及臺南市○○區○○
    段000○號建物（門牌號碼為臺南市○○區○○○路000巷0號0樓之
    0）即前稱之「系爭房地」之登記所有權人，並持有建物及
    土地所有權狀，土地部分之登記權利範圍為10000分之27，
    建物部分之登記權利範圍為1分之1（見本院新調卷第19頁）
    。
　㈡系爭房地於88年6月17日起登記為被告丙○○所有，嗣於105年1
    1月3日辦理所有權移轉登記予原告。
　㈢原告與林○清於109年7月16日發生爭執、衝突。原告於同日經
    奇美醫療財團法人奇美醫院（下稱奇美醫院）診斷有左側前
    臂挫擦傷之傷勢。
　㈣被告丙○○自105年12月7日起至109年3月9日止，陸續匯款至原
    告帳戶，匯款日期及金額同本院訴字卷第327至328頁之表格
    所載。
　㈤原告向玉山銀行繳納系爭房屋貸款，繳納日期、金額及繳納
    方式，同本院訴字卷第329頁之表格所載。
四、得心證之理由：
　㈠原告主張因買賣取得系爭房地，尚難採信為真，兩造間應有
    借名登記契約存在：
　1.證人即原告、被告丙○○之兄王○宇於本院審理中證稱：系爭
    房地過戶、移轉登記所有權到原告名下的事情，是我與原告
    、被告丙○○三人商量，原告與被告丙○○沒有實際上買賣系爭
    房地，105年當時因被告丙○○有債務問題，擔心系爭房地會
    被拍賣，所以先將系爭房地移轉到原告名下，貸款是由被告
    丙○○在繳，從105年至今原先都沒什麼事情發生，後來是因
    為109年的後面幾期貸款，被告丙○○沒繳貸款本息，沒有通
    知原告，造成原告困擾，影響原告的信用，如果被告丙○○沒
    繳貸款的話，原告都會打電話聯絡我，所以這件事情我非常
    清楚；被告丙○○先前也曾漏未繳過貸款，原告會先幫忙墊繳
    ，只是109年這次比較嚴重，後面幾期都沒有繳，我跟原告
    很久以前就商量過系爭房地我跟原告不會要，如果我父親王
    ○鳴過世，系爭房地就是被告丙○○的，因為都是被告丙○○在
    照顧父親，被告丙○○有賭博習性，我勸過很多次，經過本案
    希望他會戒掉，因為本案是被告丙○○賭博導致沒錢繳房貸，
    原告以前有借錢給被告丙○○過，但頂多大概只有10萬，不可
    能跟系爭房地價金相當，被告丙○○105年原本是說要將系爭
    房地過戶到我名下，是我妻子說不要，所以才過戶到原告名
    下；原告於系爭房地移轉登記至其名下後，有跟我提過要向
    玉山銀行申辦貸款，來清償新光銀行貸款，弄成一筆處理，
    105年1月原告向玉山銀行貸款的金額有超過新光銀行原先房
    貸餘額及被告丙○○對外債務，所以如果有繳清玉山銀行貸款
    ，系爭房地就不怕被拍賣，之後可以移轉回被告丙○○名下等
    語（見本院訴字卷第213至218頁）
　2.原告雖主張系爭房地是原告向被告丙○○購得，並主張系爭房
    地價金共為1,38萬3,429元【計算式：64萬1,429元+74萬2,0
    00元=1,38萬3,429元】，惟查，本案除於系爭房地移轉登記
    予原告後，由原告向玉山銀行申辦貸款外，未見原告提出任
    何證據或說明以佐證其有交付被告丙○○系爭房地價金之事實
    ，亦未陳述有何無須另行給付價金之情形，則原告是否確實
    是向被告丙○○買受系爭房地，已非無疑。
　3.又無論是依據原告主張之系爭房地買賣價金金額1,38萬3,42
    9元（見本院訴字卷第125頁），或依財政部南區國稅局之「
    非屬贈與財產同意移轉證明書」（見本院訴字卷第141頁）
    所列核定系爭房地於105年9月23日之交易價額1,39萬2,929
    元，均顯較原告或被告丙○○各自提出之105年間系爭房屋周
    圍「不動產交易實價查詢」資料所列之交易總價額相距甚大
    。查系爭房屋之總面積為112.09平方公尺，換算後，僅就房
    屋部分，面積約為33.9坪，依原告提出之「不動產交易實價
    查詢」資料（見本院訴字卷第353頁），與系爭房屋同巷弄
    之房地於105年9月至12月間之不動產交易實價，扣除1戶因
    交易單價明顯異常偏低、不列入參考外【該戶單價每坪僅5.
    5萬元，依據被告提出之「內政部不動產交易實價查詢」資
    料（見本院訴字卷第401頁），應即為系爭房地於105年9月
    之實價登錄資料】，其餘各戶交易單價約在每坪10.1至11.2
    萬元間；而依被告提出之「內政部不動產交易實價查詢」資
    料（見本院訴字卷第401頁），與系爭房屋同巷弄之房地於1
    05年3月至12月間之不動產交易實價資料，扣除1戶交易單價
    明顯偏低外（單價僅每坪6.8萬元），其餘各戶交易單價約
    在每坪10.1至11.2萬元間，縱依此交易單價區間之最低單價
    計算，系爭「房屋」之交易價額就應高達約342萬3,900元【
    計算式：33.9坪*10.1(萬元/每坪)=342萬3,900元】，此金
    額尚未加計基地價額，竟已達系爭房地登記時所陳報之交易
    價格約2.46倍，與系爭房地交易價格顯有落差。
　4.再查，倘系爭房地確實因出售予原告，而由原告取得所有權
    ，被告丙○○亦取得價金或由原告代為清償債務（此部分均為
    假設語氣），則系爭房屋由原告既然以自身名義，於105年1
    1月後向玉山銀行申辦貸款150萬元，自應自行繳納貸款本息
    ，而非由系爭房屋之前任所有權人代為繳納。然查，原告玉
    山銀行之帳戶，自105年11月後，多由被告丙○○按月以匯款
    方式，將約為1萬9,100元之金額，定期匯入原告玉山銀行帳
    戶，以繳納貸款本息。而依原告提出之「原告繳納系爭房屋
    貸款彙整表」（見本院訴字卷第321、329頁），原告僅於10
    6年11月8日、107年5月9日、107年6月11日、108年6月11日
    、108年12月19日、109年6月8日、109年7月5日，零星繳納
    約1,700元至2萬元間之金額（金額大多約為1萬9,000元至2
    萬元），嗣於109年7月28日始一次大額繳付73萬9,713元貸
    款本息，並於109年8月7日清償玉山銀行貸款，此等情節亦
    與證人王○宇證稱於105年11月3日系爭房地移轉登記予原告
    後，貸款本息多由被告丙○○繳納，原告僅於被告丙○○未繳納
    時先代墊，嗣於109年起被告丙○○因多期未繳，造成原告困
    擾等語，互核一致，足見證人王○宇所述應為屬實。
　5.另查，系爭房屋於105年11月3日所有權移轉登記予原告前，
    原有新光銀行貸款，餘額約為86萬餘元，於105年11月9日經
    清償並經新光銀行發給「抵押權塗銷同意書」（見本院訴字
    卷第195頁），又經原告以自身名義向玉山銀行申辦貸款150
    萬元，並由被告丙○○按月繳交本息，原告僅部分墊繳等事實
    ，核與被告丙○○答辯稱因其自身信用不足，外面另有債務50
    萬元，倘不予清償，將導致系爭房地遭拍賣，希望能增貸及
    避免遭拍賣，故移轉登記予原告，並以原告名義增貸等語大
    致尚無矛盾。又無論是原告主張之系爭房地買賣價金金額1,
    38萬3,429元（見本院訴字卷第125頁），或財政部南區國稅
    局之「非屬贈與財產同意移轉證明書」（見本院訴字卷第14
    1頁）所列系爭房地於105年9月23日之交易價額1,39萬2,929
    元，均與被告所稱於105年11月之新光銀行貸款本息餘額86
    萬8,888元及對外約50餘萬債務之總額，金額甚為接近。況
    倘非因被告丙○○有增貸需求，又因信用不足，無法自行申貸
    ，其若確實將系爭房地出賣予原告，何須為原告按月繳納貸
    款本息？
　6.復查，倘原告原先是因自身有金錢需求，而就系爭房屋向玉
    山銀行設定貸款，且該筆貸款與被告丙○○全無關聯，則原告
    之貸款償還期限，本可自行安排，然原告為何會在其與被告
    丙○○之原同居人林○清於109年7月16日有所爭執及肢體衝突
    後，便由其配偶陳○原隨即於翌日109年7月17日即無端突向
    日盛銀行申請高達472萬元之貸款（見本院訴字卷第285至31
    4頁之貸款申請資料），並由原告擔任保證人，並由日盛銀
    行就系爭房地設定抵押權，再於109年7月28日、109年8月7
    日繳清玉山銀行貸款本息，嗣後卻又拒絕繳納日盛銀行貸款
    本息，經日盛銀行寄發110年9月2日、110年10月14日存證信
    函，並由被告丙○○先代為以匯票墊付5萬元本息，有此等存
    證信函及匯票影本附卷可參（見本院訴字卷第415至422頁）
    ，此亦與常理顯然未合。且參酌原告陳稱其於109年7月16日
    到系爭房屋促請被告丙○○遷出，遭林○清拒絕並施暴成傷，
    受有左側前臂挫擦傷之傷勢，並提出奇美醫院110年7月16日
    診斷證明書為證（見本院新調卷第33頁）等情，互核與證人
    王○宇證稱：原告因被告丙○○未按期繳款，造成原告困擾，
    且原告與林○清發生爭執後，原告心生不滿，故要求被告丙○
    ○、林○清等人遷出房屋等情節均屬相符。
　7.末查，原告於起訴時僅主張被告丙○○無權占有系爭房屋，尚
    未述及被告占有系爭房屋之起因，嗣後雖因見被告丙○○答辯
    稱有按月繳納貸款之事實，因而增加主張被告丙○○每月所繳
    款項均為其居住於系爭房地之租金，但就此並未舉證以實其
    說，況倘認原告主張為真，系爭房地既已出售予原告，且被
    告丙○○並無增貸需求之情形下，被告丙○○何須支付如此高額
    、等同於每月貸款本息之租金。就兩造間是否於105年11月3
    日起迄今曾存在有租賃關係乙節，原告就此未能詳加說明，
    或有相關之證據如租賃契約、租金催繳通知為憑，故其主張
    被告丙○○所匯款項均為租金乙節，實難採信。
　8.至系爭房地之所有權狀，雖由原告所持有，然依證人王○宇
    所述，於本案訴訟前，原告與被告丙○○、證人王○宇之關係
    良好，且本件亦非單純僅是借名登記之情形，原告不僅出名
    代為登記為所有權人，尚出具其名義為被告丙○○向玉山銀行
    申辦貸款以清償債務，縱為恐嗣後被告丙○○拒絕清償剩餘貸
    款本息，為求保障而要求須由原告持有系爭房地所有權權狀
    ，亦屬合理，自難僅依所有權狀由原告持有，即認原告為實
    質上之所有權人。
　9.從而，依原告之主張及所舉證據，均不能證明其向被告丙○○
    買受系爭房地並取得所有權。而被告所辯系爭房地為其借名
    登記予原告名下，被告占有系爭房地並非無權占有乙節，依
    前述說明，應屬可信。
　㈡綜上所述，原告主張被告丙○○無權占有系爭房屋，依民法第7
    67條第1項前段規定，請求被告丙○○遷出並將系爭房屋返還
    與原告，為無理由，應予駁回。其假執行宣告之聲請，因原
    告之訴駁回，亦失所依據，應併予駁回。
　㈢本件事證已臻明確，兩造其餘主張陳述及所提之證據，經審
    酌後於本件判決結果無影響，爰不逐一論述，附此敘明。
五、末按法院為終局判決時，應依職權為訴訟費用之裁判；又訴
    訟費用，由敗訴之當事人負擔，民事訴訟法第87條第1項、
    第78條分別定有明文，本件原告請求為無理由，訴訟費用即
    裁判費7,710元，應由原告負擔，爰判決如主文第2項所示。
六、訴訟費用負擔之依據：民事訴訟法第78條。
中　　華　　民　　國　　110 　年　　11　　月　　26　　日
                  民事第三庭    法  官　陳郁婷
以上正本證明與原本無異。
如不服本判決，應於判決送達後20日內，向本院提出上訴狀並表
明上訴理由，如於本判決宣示後送達前提起上訴者，應於判決送
達後20日內補提上訴理由書（須附繕本）。
如委任律師提起上訴者，應一併繳納上訴審裁判費。
中　　華　　民　　國　　110 　年　　11　　月　　26　　日
                                書記官  謝靜茹